【裁判字號】    99,上更(一),102
【裁判日期】    990603
【裁判案由】    違反槍砲彈藥刀械管制條例
【裁判全文】
臺灣高等法院刑事判決             99年度上更(一)字第102號
上  訴  人  臺灣新竹地方法院檢察署檢察官
被      告  乙○○
選任辯護人  李林盛律師
            王彩又律師
            張淑美律師
上列上訴人因被告違反槍砲彈藥刀械管制條例案件，不服臺灣新
竹地方法院96年度訴字第211號，中華民國96年10月12日第一審
判決（起訴案號：臺灣新竹地方法院檢察署96年度偵字第1184號
），提起上訴，本院判決後，經最高法院第一次發回，本院判決
如下：
    主  文
原判決撤銷。
乙○○未經許可，寄藏其他可發射子彈具有殺傷力之改造手槍，
處有期徒刑壹年陸月，併科罰金新台幣肆萬元，罰金如易服勞役
，以新臺幣壹仟元折算壹日。減為有期徒刑玖月，併科罰金新台
幣貳萬元，罰金如易服勞役，以新臺幣壹仟元折算壹日。
扣案有殺傷力之仿BERETTA廠84型半自動手槍製造已換裝土造金
屬槍管之改造手槍壹枝（槍枝管制編號0000000000號；含彈匣壹
個）、由空氣槍加裝螺絲（充當撞針）之改造手槍壹枝（槍枝管
制編號0000000000號）、具有殺傷力之土造子彈顆、制式霰彈
貳顆均沒收。
    事  實
一、緣羅坤煌先前曾於苗栗縣警察局頭份分局警員甲○○在新竹
    縣警察局服務時擔任其「線民」，二人因而熟識，於民國96
    年2月初間，因適逢「春安」期間，甲○○向羅坤煌表示若
    有犯罪情報可向其檢舉等語，而羅坤煌為討好甲○○，竟思
    以所有之具有殺傷力之仿BERETTA廠84型半自動手槍製造之
    槍枝，換裝土造金屬槍管而成之改造手槍（槍枝管制編號
    0000000000號，含彈匣一個）、由空氣槍加裝螺絲（充當撞
    針）而成之改造手槍（槍枝管制編號0000000000號）等各一
    枝及具有殺傷力之土造子彈4顆、制式霰彈3顆等槍彈故意交
    付予乙○○，再向不知情之甲○○檢舉，製造「業績」予甲
    ○○（羅坤煌所涉犯此部分違反槍砲彈藥刀械管制條例未據
    檢察官起訴）。羅坤煌於96年2月8日起先以電話與甲○○聯
    絡稱其知悉通緝犯任美華之行蹤，屆時會通知警方等語，並
    於96年2月8日至11日間持續與甲○○保持聯絡。羅坤煌安排
    妥當後，即於96年2月11日下午3時許，以電話聯絡乙○○前
    來其位於新竹市○區○○路192號住處，再與乙○○各自駕
    車，由羅坤煌帶路至湖口鄉○○路旁之車庫，停車後，羅坤
    煌即命乙○○下車進入其內為其取出物品一包，乙○○即入
    內取得牛皮紙袋所包裝之物品一包後，再駕車跟車於羅坤煌
    後方離去該處；未久，二人即停車於附近某路邊，羅坤煌命
    乙○○攜帶該包物品進入其車內，由乙○○將牛皮紙袋打開
    ，二人見牛皮紙袋內之物品係上開改造手槍2枝及土造子彈4
    顆、制式霰彈3顆等槍彈，羅坤煌即命乙○○為其保管該批
    手槍及子彈，並稱稍晚會再聯絡取回後，二人各自駕車離去
    。詎乙○○明知未經許可不得收寄代藏具殺傷力之改造手槍
    及子彈，猶基於寄藏有殺傷力改造手槍及子彈之犯意，自96
    年2月11日下午5時多許，為羅坤煌保管上開改造手槍及子彈
    ，而將之藏放於所使用之JW-9772號自用小客車內。迨至同
    日晚間8時許，乙○○打電話問羅坤煌何時要來取回槍彈，
    並向羅坤煌提及原包裝牛皮紙袋已經濕掉，可否以他物再另
    為包裝等語，經羅坤煌應允後，乙○○即另自車上取出所有
    之黑色手提包1只（未扣案），將上開改造手槍及子彈放入
    其內繼續保管。至同日晚間11時多許，羅坤煌再打電話向乙
    ○○稱可以攜帶上開改造手槍及子彈至其上址住處，乙○○
    即依指示抵達後，羅坤煌先藉故要乙○○留在其住處，並以
    抓通緝犯為由暗中通知甲○○警員到場。至96年2月12日凌
    晨1時多許，羅坤煌再以要將手槍及子彈另行藏放他處為由
    ，指示乙○○持上開黑色手提袋與其一起下樓，而埋伏在門
    前之甲○○警員等人見狀則一擁上前。乙○○於驚嚇之餘立
    即將所持裝有槍枝、子彈之提袋丟棄在地上，甲○○立即質
    以袋內為何物品，乙○○則於警方未發覺其上開寄藏槍枝、
    子彈之犯行前，向甲○○等警員供稱袋內物品是槍枝、子彈
    等語，而自首其犯行，並再依警員之指示，將提袋打開而當
    場查得上開改造手槍2枝及土造子彈4顆、制式霰彈3顆（經
    鑑驗各試射1顆後，尚餘土造子彈3顆、制式霰彈2顆）。
二、案經苗栗縣警察局頭份分局移送臺灣新竹地方法院檢察官偵
    查起訴。
    理  由
一、扣案槍枝、子彈之證據能力
    被告之辯護人為被告乙○○主張：本件搜索不合於刑事訴訟
    法附帶搜索要件，被告係於回警局以後才簽搜索同意書，亦
    不合同意搜索要件，本件係違法搜索，又扣案槍枝子彈之所
    有人係羅坤煌，本件乃羅坤煌與警員甲○○共同陷害被告入
    罪，扣案槍枝、子彈是警員以陷害教唆所取得之證據，無證
    據能力等語。惟查：
  (一)本案警方查獲被告及執行搜索之經過，依證人即警員甲○○
    於原審到庭所證：「（為何會去現場？）是因為接獲線報說
    羅坤煌那邊有通緝犯出入。到了以後，因為他的住處在二樓
    ，一樓有一個中庭，我在樓下等，約等20分鐘，因為門鎖著
    無法上去，我們聽到那一戶有聲音，他們開門，我們表示身
    分才進去，乙○○就丟下一個包包。當時不知道包包內有什
    麼東西，因為他丟包包我們覺得可疑，就經他同意，請他打
    開，當時因為沒有帶搜索同意書在身上，不過我們有問過他
    ，他同意，回去以後才請他簽同意書，．．．（請仔細述明
    當時你們聽到二樓有聲音的情形？）我們站在一樓的中庭，
    那裡就可以聽到他們講話的聲音，我們聽到他們開二樓大門
    的聲音，我們就在一樓的大門口等，他們二人一開門，我們
    就表明身分，就看到乙○○很緊張就把一個包包丟在牆角。
    ．．（被告當場有無講什麼話？）我們有問他查獲的槍枝是
    誰的，他立刻就坦承是他自己的，我們有問他說是否為羅坤
    煌的，他說不是。」等語（原審卷第142頁正面、背面、143
    頁背面、145頁正面）。被告於同日庭訊對證人甲○○警員
    所述證言表示意見稱：「沒有意見」等語（原審卷第145頁
    背面），於本院審理時亦陳稱：甲○○警員於原審作證所述
    搜索扣押之經過情形都是事實等語（本院卷第70頁正面）。
    堪認警員甲○○於原審所證述查獲被告及執行搜索之經過情
    形應為事實。
  (二)被告雖以現場當時警察有持槍抵住其頭部及肋骨，不敢不同
    意，及辯稱：搜索同意書是事後回到警局才簽的云云。查：
    依刑事訴訟法第131條之1規定：「搜索，經受搜索人出於自
    願性同意者，得不使用搜索票，但執行人員應出示證件，並
    將其同意之意旨記載於筆錄」，故警方人員未持搜索票而得
    被搜索人之同意進行搜索，必須將同意之意旨明確記載於筆
    錄，。而執行搜索係事實行為，筆錄制作則為該事實行為之
    文書記載，尤其對於被告身體、隨身物件之搜索，所需耗費
    之時間極短，通常一瞬間即已完成，且於執行實務，該類型
    搜索兼顧保護行搜索之執法人員其人身安全，先制作筆錄再
    搜索或搜索同時制作筆錄之可能性極低，則其搜索筆錄應在
    搜索完成後始予制作，此所以上揭刑事訴訟法僅規定執行人
    員應出示證件並將其同意之意旨記載於筆錄即可，並未明文
    執法人員於搜索前以被搜索人簽具搜索同意自願書面為要件
    （最高法院99年度台上字第2269號裁判意旨參照）。故本件
    執行搜索之警方人員於現場已表明警察身分，並經被告之同
    意，由被告自行打開裝有扣案槍枝、子彈之提袋，而查獲之
    ，且警方於回到警局後，即製作搜索扣押筆錄，並於該筆錄
    「執行之依據」欄上之勾選「依刑事訴訟法第一百三十一條
    之一經受搜索人同意執行搜索」，再由被告於該處簽名表示
    同意，有本案搜索扣押筆錄一份可稽（偵卷第29頁），依前
    說明，並無不合，被告徒以回到警局才簽搜索同意，不合於
    同意搜索要件云云，自不可採。至被告又辯稱：現場警察有
    持槍抵住伊身體云云，惟此為證人即甲○○警員於本院審理
    時到庭所否認（本院卷第82頁背面），且衡情被告係持有槍
    枝遭警查獲，執行員警為顧及現場秩序及自身安全，即使有
    出示警槍控制現場，尚難認其手段有超越目的之正當性，況
    被告於回到警局以後，仍自願於搜索扣押筆錄上簽名為同意
    搜索之表示，及本院經勘驗被告於查獲當日之第一、二次警
    詢筆錄、當日移送地檢署之訊問筆錄，被告於製作各次筆錄
    時，對於警方及檢察官問話，回答時態度平和，語氣亦均正
    常順暢，對當場有被查獲槍枝子彈之犯行亦均坦認不諱，有
    本院99年5日11日勘驗筆錄一份可憑（本院卷第67頁正面、
    背面），顯無其所辯稱查獲當時其自由意志有遭壓制之情形
    ，被告於原審及本院審理時所辯不是自願的同意搜索云云，
    亦非可採。
  (三)至被告之辯護人所主張：本件是陷害教唆一節。查：所謂「
    陷害教唆」，係指行為人原不具犯罪之故意，純因司法警察
    之設計誘陷，以唆使其萌生犯罪之意念，並進而實施犯罪構
    成要件之行為，待其行為形式上已符合著手於犯罪行為之實
    行時，再予以逮捕者而言。而因「陷害教唆」係司法警察以
    引誘或教唆犯罪之不正當手段，使原無犯罪故意之人因而萌
    生犯意而實施犯罪，再進而蒐集其犯罪之證據或予以逮捕偵
    辦；縱其目的係在於查緝犯罪，但其手段顯然違反憲法對於
    基本人權之保障，且已逾越偵查犯罪之必要程度，對於公共
    利益之維護並無意義，其因此等違反法定程序所取得之證據
    資料，當不具有證據能力（最高法院92年台上字第4558號、
    96年度台上字第4324、4389號判決意旨可資參照）。然本院
    調查證據之結果，雖以扣案槍枝、子彈確非被告所有，應係
    本案之檢舉人即證人羅坤煌所有，被告乃受羅坤煌教唆而為
    本案寄藏槍枝、子彈犯行，惟查獲被告之員警甲○○等人並
    未與羅坤煌勾串，共同唆使被告為本案犯行（理由詳如下述
    ），自與前述陷害教唆之要件不符，被告之辯護人以此辯稱
    扣案槍枝子彈無證據能力，亦非可採。
  (四)綜上說明，扣案槍枝及子彈係查獲員警依合法搜索而查扣之
    證據，且非陷害教唆而來，均有證據能力，得為本案證據。
二、訊據被告乙○○對於自96年2月11日下午5時多許至同日晚間
    11時多止有為羅坤煌保管上開改造手槍2枝及土造子彈4顆、
    制式霰彈3顆，而於96年2月12日凌晨1時多許，警方復於上
    址在其隨身所持提袋內查得上開槍枝、子彈等事實，均供認
    不諱，惟矢口否認有何違反槍砲彈藥刀械管制條例犯行，辯
    稱：槍彈不是伊所有，因為伊很怕羅坤煌，所以當天下午羅
    坤煌叫伊去他家，伊就去，他叫伊跟車，伊就開車跟著，跟
    他到了湖口鄉的某個車庫，就聽他的話進去拿牛皮紙袋，然
    後他叫伊保管牛皮紙袋的槍枝、子彈，伊就答應他，伊都不
    敢反抗他，其實伊沒有真正持有的意思，後來當天晚上也有
    一直打電話給他要還給他，到了晚上11點多，羅坤煌打電話
    叫伊把槍彈拿過去，伊就趕快拿去他家還，然後伊要走了，
    他又叫伊拿著槍彈跟他一起去藏起來，伊拿著一走出他家，
    就被警察查獲了，本件係羅坤煌與警員串通來害伊的，伊雖
    為羅坤煌保管扣案槍枝子彈，但不是伊的本意云云。
三、經查：被告於96年2月12日凌晨1時多許，警方於新竹市○區
    ○○路192號之羅坤煌住處前在其隨身所拿之提袋內查得上
    開槍枝、子彈等事實，為被告所是認，核與證人羅坤煌及警
    員甲○○於原審所證情節相符，並有苗栗縣警察局頭份分局
    搜索扣押筆錄及現場與證物相片附卷可憑（偵查卷第32、33
    、35、37、39、40頁）。且扣案之槍彈經送內政部警政署刑
    事警察局，以性能檢驗法、試射法鑑定結果：「一送鑑改造
    手槍壹枝（槍枝管制編號0000000000），認係由仿BERETTA
    廠84型半自動手槍製造之槍枝，換裝土造金屬槍管而成之改
    造手槍，機械性能良好，可擊發適用子彈，認具殺傷力。二
    送鑑霰彈槍壹枝（槍枝管制編號0000000000），認係由空氣
    槍加裝螺絲（充當撞針）而成之改造手槍，機械性能良好，
    可擊發12GAUGE制式子彈，認具殺傷力。三送鑑改造子彈肆
    顆，認係土造子彈（具直徑約7.7mm金屬彈頭），採樣壹顆
    試射，可擊發，認具殺傷力。四送鑑霰彈參顆（試射壹顆）
    ，認均係12GAUGE制式子彈，認均具殺傷力。」有該局96年3
    月2日刑鑑字第0960025843號槍彈鑑定書附卷足憑（偵查卷
    第53頁）。復有上開扣案之改造手槍2枝及改造子彈、制式
    霰彈等物可證，此部分事實堪以認定。
四、被告於上開時地因持有扣案手槍、子彈而遭警查獲，惟扣案
    手槍、子彈是否係被告所有，及被告於上開時地持有扣案手
    槍、子彈之緣由，依被告於查獲當日96年2月11日之警詢、
    偵查及原審法院為羈押訊問時均供稱：槍彈是在被查獲當日
    下午5、6時開車經過竹北市的「竹北ＫＴＶ」，因為尿急就
    下車方便，而在該店後方的汽車修理場前堆置廢油桶旁撿到
    的，我想把槍交給警察，但是我怕警察不相信我，我就打電
    話給羅坤煌，想說到場再跟他講這件事，晚上就被警察查獲
    了云云（偵卷第4-12頁、44頁、原審聲羈卷第3、4頁），檢
    察官並據此而對被告提起公訴。惟被告於起訴以後，原審法
    院審理時即否認扣案手槍、子彈是自己所拾得而持有，並以
    前詞置辯。經查：
  (一)依證人羅坤煌於原審所證：被告乙○○有槍，很多人都知道
    ，本案不是我栽槍給乙○○，甲○○警員是我的朋友，在過
    年前時，他說要抓槍，問我有沒有人有寄藏槍枝，我告訴他
    有認識的人有，他問我有沒有確定，我說確定，我從朋友那
    知道乙○○有槍，我就問乙○○可以把槍給我看看嗎，他答
    應後，我就聯絡甲○○，當晚在乙○○還沒到之前，甲○○
    他們就已經先到我家樓下埋伏，等到乙○○來了、把槍拿出
    來交給我看，我就把槍拿在手上，拉了一下滑套給樓下的甲
    ○○作為暗號，我就和乙○○一起下樓，這時甲○○就過來
    查獲乙○○等語（原審卷第224頁正面、反面、225頁正面）
    。可知，羅坤煌已承認其即為本案檢舉人，其於原審作證時
    雖對被告所辯如何取得槍枝子彈等情節均加以否認，惟扣案
    槍枝、子彈若真係羅坤煌所有，則羅坤煌為避免自己受刑事
    之追訴處罰，衡諸常情，其於原審作證時自不會加以承認，
    尤其依被告所辯情節，羅坤煌甚至係本案之教唆犯，更罪加
    一等，則羅坤煌於原審作證時當然會否認其為係扣案手槍子
    彈之真正所有人，及有於96年2月11日下午將手槍子彈交付
    予被告等情。故羅坤煌於原審作證時所為證言之真實性，並
    非無疑，自應依全案卷證詳為比對，以為取捨，自難遽信。
    而對照羅坤煌於原審時所證情節，若扣案手槍、子彈確係被
    告所有，被告焉有輕易聽從羅坤煌之指示，僅為供羅坤煌觀
    看之理由，於深夜時分攜帶前往羅坤煌住處之理？且依被告
    先前偵查中所自白之內容以觀，其所陳稱偶然於新竹縣竹北
    市ＫＴＶ旁空地，一併拾獲扣案槍枝2枝及子彈多發之情節
    ，亦甚不合常情；且被告於拾得槍枝後，又何需無緣無故於
    深夜攜往羅坤煌住處？羅坤煌於原審所證及被告先前之自白
    ，有如上不合常情之處，而被告於原審所辯扣案手槍子彈是
    羅坤煌下午所交付一節，並非事實上不可能發生之事，其辯
    解是否真實可採，本院自應再詳查究明。
  (二)關於被告所辯：伊是在下午3時左右接到羅坤煌的電話，叫
    伊去他家，會合以後，羅坤煌叫伊就開車跟他的車，下午5
    點多到了湖口某處，羅坤煌叫伊下車叫拿一包東西，然後再
    跟車一起離開一節。為羅坤煌於原審作證時所否認，羅坤煌
    證稱：被告下午3時左右有到我住處，但後來二人各自開車
    離開，我要去湖口，被告應是開車回新豐的家，我是不是要
    去湖口載任美華，伊要去湖口何處，走什麼路，都忘記了等
    語（原審卷第222頁正面、背面）。羅坤煌雖否認被告離開
    其住處之後，二人有同路而行，惟經比對卷附之被告所使用
    0000000000號、羅坤煌所使用0000000000號行動電話之遠傳
    電信公司通聯紀錄，二人於96年2月11日14時55分35秒、15
    時46分09秒、17時57分42秒、18時32分43秒間有通話紀錄（
    羅坤煌之0000000000號行動電話通聯紀錄見原審卷第88頁背
    面、89頁正面，其中藍色註記處。被告之0000000000號行動
    電話通聯紀錄見原審卷第104頁背面、105頁正面，其中綠色
    註記處）。再核對上開通聯紀錄所示之基地台位置，其中15
    時46分09秒通話時，被告係在編號14432號基地台（位置：
    新竹市○區○○路320號12樓），羅坤煌則係在編號14365號
    基地台（位置：新竹市○區○○路57巷24號）；另17時57分
    42 秒通話時，被告係在編號15252號基地台（位置：新竹縣
    竹北市○○街59號14樓。街名部分為亂碼），羅坤煌係在編
    號15681號基地台（位置：新竹縣竹北市○○路277巷之號閣
    樓及樓頂平台）。再對照卷附羅坤煌0000000000號行動電話
    之通聯紀錄，可查知，羅坤煌住處（新竹市○○路194號2樓
    ）即為遠傳電信公司14432號基地台所包涵之範圍。可推知
    ，被告於96年2月11日15時多確實有至羅坤煌位於新竹市之
    上址住處，約於15時46分許離開，於15時46分09秒、17時57
    分42秒間，二人復各通話一次，且二人行蹤即在附近之不遠
    處，則被告所辯下午3點多以從羅坤煌住處出發，二人一路
    跟車，後來在下午5時左右，羅坤煌在湖口鄉某處叫伊停車
    ，指示伊下車去拿一包物品就是扣案手槍子彈一節，尚非全
    然無憑。再二人於18時32分43秒間亦有通話一次，被告係在
    編號15252號基地台（位置：新竹縣新豐鄉○○路○段），羅
    坤煌則係在編號15663號基地台（位置：新竹縣湖口鄉○○
    村○○路），二人行蹤仍在鄰近鄉鎮；再對照被告之通聯記
    錄，被告於18時20分31秒與他人（非為羅坤煌）通話時之基
    地台位置，亦為該15663號基地台（見原審卷第105頁正面通
    聯紀錄），並參酌二人當時均係駕車狀態，空間移動之速度
    極快，故於96年2月11日下午6時多許，被告與羅坤煌二人之
    所在仍係相接近之區域無疑。故比對卷附被告及羅坤煌之通
    聯記錄結果，二人於下午3時多以後自羅坤煌住處各自駕車
    離開以後，若非事先相約會合或跟車，焉可能如此巧合，於
    該2、3個小時之內，二人一路行蹤竟如此相接近？則被告所
    辯係依羅坤煌指示跟車於後，是羅坤煌帶伊去湖口某處取出
    槍枝一節，有相當可信性。反之，證人羅坤煌於原審所證關
    於二人各自駕車離去後，被告回新豐的家，自己去湖口做什
    麼、走什麼路線，都忘記，沒有和被告會合云云，多避重就
    輕，則較不可信，再參以證人羅坤煌於原審所證有上開矛盾
    瑕疵，本院以為羅坤煌上開於原審所證，應非事實，不可採
    信。且查，依原審卷附通聯記錄所示，被告與羅坤煌於18時
    20分31秒通話以後，於同日20時01分、20時52分、22時11分
    、22時53分、23時34分、23時49分、12時01分，尚有多通通
    話記錄，且被告果於深夜時分攜槍前往羅坤煌住處，不久即
    遭羅坤煌事先通知警察前來查獲等節以觀，被告所辯稱：警
    詢、偵查講的不是事實，扣案槍枝不是伊下午拾得的，是當
    天下午羅坤堭叫伊跟車，伊依羅坤堭指示下車所取得，再為
    羅坤堭保管的等語，應為事實，可以採信。
  (三)羅坤煌於96年2月11日下午駕車外出時，尚有友人任美華同
    行，依證人任美華於原審時到庭所證稱：我和羅坤煌原本是
    朋友，現在變成妹妹的男朋友，96年2月11日下午有去羅坤
    煌住處，有坐羅坤煌的車子回來湖口，．．．（你們是幾點
    從新竹出發？）沒有去記，他是趕著載我回來。約在中崙村
    10鄰或12鄰160號我男朋友吳政憲的住處，直接開到湖口，
    沒有去竹北，我上我男朋友的車，他們就開走了．．．從新
    竹到湖口沒有經過稻草堆，在竹北的加油站，看到乙○○的
    車子，乙○○打電話給我還是打給羅坤煌見面時說他的車子
    快沒有油，我們就叫他先找一個加油站停下來等我們，後來
    他告訴羅坤煌說身上有沒有錢可以給他加油，羅坤煌就說好
    就拿錢給我，由我轉交給乙○○。．．．96年2月11日下午
    ，我從羅坤煌在新竹的家要去湖口找男朋友，在途中有接到
    乙○○說沒有錢加油的電話，就在靠近明新工專的橋的加油
    站會車，我把錢轉交給乙○○，乙○○只是開車跟我們拿錢
    ，跟羅坤煌沒有交談，然後羅坤煌載我去湖口，．．．（你
    們要去湖口的路上，事先有無跟乙○○約？）我不清楚，不
    知道是我們出發前乙○○自己跟我講，還是出發後我們接乙
    ○○的電話，因為羅坤煌身上也只剩下二百元，就先拿給他
    加油。．．．去湖口的途中，我可以確定乙○○沒有上羅坤
    煌的車云云（原審卷第149頁背面、第150頁正面、第152頁
    正面、背面、第153 頁正面、背面96年8月23日審判筆錄）
    ）。與羅坤煌於原審所證稱：從新竹到湖口，車上還有任美
    華，沒有和被告在湖口碰面，沒有和被告的車子會車，我記
    得在家裡和乙○○就分開了，到竹北我忘記有無與乙○○碰
    面，應該沒有，到了湖口，二輛車也沒有碰面等情節（原審
    卷第220頁背面、222頁背面96年9月20日審判筆錄），並不
    相同，顯然證人任美華、羅坤煌於原審作證時有所隱瞞。而
    關於任美華否認被告與羅坤煌有相互跟車一事，被告於原審
    時當庭即陳稱任美華所述不實，其供稱：「證人（任美華）
    說謊，在竹北碰面時就叫我跟著他們的車到士林電機，到那
    邊後就叫我上到他們的車。他們的車子開很快，我跟不上，
    他們還要等我。」等語（原審卷第154頁背面）；於本院前
    審時再陳稱：「任美華是我要到法院作證的，但我不知道他
    有隱瞞一些事情。被告叫我取槍的地方，任美華有在羅坤煌
    車上。」等語（上訴審卷第43頁正面）。衡情，任美華與羅
    坤煌原極關係較為密切，其就被告與羅坤煌間有利害衝突之
    事項作證時，不無有偏頗羅坤煌之可能，尤其任美華於96年
    2 月11日下午既與羅坤煌同行，或亦略知羅坤煌要以槍枝子
    彈一事陷害被告，在此情況下，尚難期待任美華事後於原審
    作證時猶能據實為不利於自己及羅坤煌之陳述，故被告否認
    任美華所為證言之真實性，非全然不可採信。況依任美華所
    述，其於到達湖口鄉目的地後即先下車，而對照被告之辯解
    ，被告係於取得槍枝以後，其後再上羅坤煌車輛及受指示為
    羅坤煌保管槍枝子彈等，則被告所稱上羅坤煌車輛打開牛皮
    紙袋一事，或係任美華下車離去以後之事，是任美華於原審
    所證沒看到被告上羅坤煌車輛一節，亦有可能。綜上所述，
    證人任美華於原審所證被告沒有跟羅坤煌的車輛，只看到被
    告有向羅坤煌拿加油的錢二百元，沒有交談等節，與證人羅
    坤煌所述及被告辯解均不相同，且本院已認定於96年2月11
    日下午3時多至6時多之間，被告與羅坤煌有跟車同行之事實
    ，任美華所證二人沒有跟車一節，並非事實，證人任美華所
    證各情尚難全部信為真實，亦難以此即認被告前開辯解不足
    採信，併予敘明。
五、被告於96年2月11日下午5時許起，明知依羅坤堭指示所取得
    之牛皮紙袋內物品係改造手槍2枝及土造子彈4顆、制式霰彈
    3顆等違禁物品，猶為羅坤堭保管至晚上23時許，始攜至羅
    坤堭住處交還予羅坤堭，而於96年2月12日凌晨零時多許遭
    警查獲之事實，已經本院說明認定如上，且亦為被告所是認
    。惟被告否認有持有及寄藏扣案槍枝子彈之犯意，辯稱：伊
    很怕羅坤堭，羅坤堭打過伊，所以才為羅坤堭保管槍枝子彈
    ，這不是伊的本意云云。惟查：被告明知羅坤堭所交付物品
    係違禁物槍枝及子彈，猶為其保管達6個小時之久，且依其
    於本院所供：「（羅坤煌將本案之槍枝子彈，在下午5點左
    右交給你，到晚上11點你才拿去還給他，是否如此？）是的
    ，我都放在車上，車號是ＪＷ9772。這段時間我人都在家裡
    ，車子就停在住處門前，車子也沒有交給任何人使用，都一
    直停在門口。晚上8點的時候，我打電話給羅坤煌，因為我5
    點拿到槍彈的時候，袋子就破了，到了晚上8點我打電話催
    羅坤煌叫他把快點來把槍彈拿回去，就隨口問他袋子破了，
    是否可以重新裝一下，他說可以，我就把牛皮紙袋丟掉，把
    車上原來裝工具的袋子拿來裝槍彈。．．．（所以這段時間
    ，你是在為羅坤煌保管這些槍枝子彈？）是的。」等語（本
    院卷第69頁背面、70頁正面），則被告受羅坤堭之委託代為
    保管扣案之槍枝子彈，主觀上自係基於為他人寄藏槍枝、子
    彈之犯意而為。被告雖又再辯稱：伊是被強迫的，這不是伊
    的本意云云，惟經本院質以：「羅坤煌如何強迫你，他有說
    你不幫他保管，他會對你怎麼樣嗎？」，被告答：「他沒有
    這樣說，但是我很怕他，而且槍在他手上。」，並向本院供
    稱：「（從拿到槍枝以後，到把槍枝交給羅坤煌為止，有無
    帶著槍枝到別的地方去做什麼事情？）沒有。」、「（有無
    想到要報警？）有，但是我很怕他，他是地方角頭，如果我
    報警他一定會叫人來打我。」、「（你後來在偵查和原審有
    講羅坤煌，羅坤煌他後來有叫人來打你嗎？）沒有」等語（
    本院卷第70頁正面、背面）。可知，被告或係因前與羅坤煌
    互動之經驗，對羅坤煌指示代為保管扣案槍枝、子彈事不敢
    不從，惟羅坤煌在本案中對被告並無施何強暴、脅迫手段甚
    明，且被告後來於原審及本院審理時供出原委而為上開對羅
    坤煌不利之指述，羅坤煌亦未對被告有何報復行為，及被告
    於取得槍枝、子彈後即與羅坤煌各自離去，被告並返回住處
    ，則該長達6個小時期間，被告有完全之自由意志以決定是
    否要報警或加以丟棄，惟其竟將之妥善藏放於自用小客車內
    而加以保管，見原先包裝之牛皮紙袋破損，甚至主動向羅坤
    煌表示要更換包裝等等，被告主觀上顯然係基於為羅坤煌保
    管槍枝、子彈之寄藏犯意，猶空言否認犯行，自不可採。
六、本件是否為陷害教唆
  (一)被告有本件寄藏槍枝、子彈犯行，已如前述。惟被告又辯稱
    係受羅坤煌及警員甲○○之陷害而為，本件是陷害教唆云云
    。經查：被告雖係依羅坤煌指示而為本案寄藏槍枝、子彈犯
    行，且依羅坤煌於原審所證，其係為製造甲○○警員之業績
    而向甲○○檢舉，故意通知甲○○前來查獲被告。惟甲○○
    否認事前知悉被告係受羅坤煌教唆而犯本案，證人甲○○於
    原審證稱：當天因為接獲線報說羅坤煌那邊有通緝犯出入才
    會到現場，報案的人有說通緝犯的姓名，不是乙○○，查獲
    之前也不知道乙○○在那邊，也不知包包裡有槍，96年2月
    11 日、2月12日有與羅坤煌通聯，是聯絡抓通緝犯的事，與
    乙○○或槍沒有關係，當天要抓的通緝犯是羅坤煌女朋友的
    姐姐，也有懷疑羅坤煌線報的真實性，他說話都反反覆覆等
    語（原審卷第142頁背面、143頁正面、背面、146頁正面、
    背面、147頁正面、背面）。是依甲○○所證，本案檢舉人
    羅坤煌事前所提供之本案線報非為被告持有槍枝一情。雖本
    院亦不能單憑警員甲○○片面否認其有與羅坤煌勾串之說法
    ，而遽推認本件無陷害教唆情事，惟依一般通常之作法，警
    方得知有槍枝案件線報時，當不會任意行動，以免打草驚蛇
    ，且於確認消息來源後，為期能有效執行搜索，應會事前經
    由檢察官向法院聲請核發搜索票，以免事後發生搜索是否合
    法之爭議，而甲○○警員於本案並未事前聲請搜索票，已如
    前述，且依甲○○於原審所證，被告乃於警方未查知其手中
    所提包包內為何種物品時，即先向警方坦承係槍枝之違禁物
    品，亦對被告為此部分有利之陳述，則證人甲○○所證羅坤
    煌之線報與被告持有槍枝無關一節，尚非全不可信。況依被
    告所供，其自下午6時多回到住處後，至晚上11時間，均將
    槍枝均藏放於停住處門前之自用小客車內，且依上開被告與
    羅坤煌均持續通聯之情節以觀，被告行蹤亦為羅坤煌知悉及
    掌握，則衡情若警員甲○○與羅坤煌勾串欲共同陷害被告入
    罪，則甲○○警員更有充裕時間，於上開時段逕至被告住處
    執行搜索而查獲被告即可，豈非更與羅坤煌無關且無爭議？
    何需大費週章於深夜時分至羅坤煌住處逮捕被告？故甲○○
    所證係依羅坤煌提供線報稱有任姓女子通緝犯在其住處出入
    ，故至該處查看一節，應屬可信。
  (二)至最高法院本次發回意旨有指摘本案是否為陷害教唆一節。
    雖原審以依卷附通聯記錄所示，自96年2月8日起至2月12 日
    凌晨本案被查獲時止，認為警員甲○○與羅坤煌有異常密切
    通聯，及當日甲○○等人既係為逮捕「通緝犯任美華」而來
    ，竟於查到槍枝後即置通緝犯任美華於不顧，並依原審96
    年訴字第561號刑事案卷所示，任美華於95年11月8日遭通緝
    ，95年12月25日即撤緝，至96年5月22日始再遭通緝，故任
    美華當時並非通緝犯，警方可輕易自電腦查知，竟大陣仗浪
    費以四名警員、耗費時間越區來新竹市查案等，顯然甲○○
    於原審所證多所隱瞞，因認本件係陷害教唆等語。惟甲○○
    於原審作證時並不否認因羅坤煌提供線報一事而與其有多次
    通聯，衡情警員於本案查緝行動以前與線報提供者為反覆確
    認，尚難以此即認為此乃「異常通聯」（原判決第7頁末一
    行至第8頁、9頁）。至本案警方動員警員四人跨區執行勤務
    ，是否過當，法院尚難事後予以置喙，且本案線民羅坤煌，
    於提供「線報」予警員甲○○時，對現場狀況是否有誇張、
    渲染情事，亦未可知，因已事過境遷，難以查證，惟警方為
    求慎重，動員4名員警行動，尚難認有所謂「大陣仗」之不
    尋常處，甚至，警員若事前知悉係查緝槍枝（且本案係2支
    槍枝），可能不只4人行動，原審以此而推認警員有與羅坤
    煌勾串而對被告陷害教唆，實屬率斷。至任美華，其於96年
    2 月間以前已有多次通緝紀錄且有多項毒品前科，有其本院
    被告前案紀錄表及全國通緝紀錄表查詢資料各一份在卷可稽
    （原審卷第111-115頁、本院卷第89之1頁），或許甲○○警
    員等人對任美華當時有無被通緝一節，疏未查證，惟任美華
    素行至為不佳且為毒品犯，警方為求績效而決意查緝任美華
    ，縱非無瑕疵，惟亦難認顯違常情。雖警方查緝罪犯亦應謹
    慎小心，以求勿枉勿縱，惟其身為追緝犯罪之第一線工作者
    ，非必每次行動都精準無比，彈無虛發，原審以事後查證結
    果而推論警員甲○○有與羅坤煌相互勾串設計陷害被告犯本
    罪，實屬臆測之詞。綜上，本院綜核全案情節及卷證，以警
    員甲○○等人依羅坤煌線報而為本案查緝行動雖非全無瑕疵
    ，惟尚乏積極證據足以推認甲○○於事前即已知悉扣案槍枝
    、子彈係羅坤煌所有及羅坤煌有教唆被告為本案寄藏槍枝、
    子彈犯行，本案應係一般之教唆，警員甲○○對羅坤煌所為
    並不知悉且未參與，依前說明，並無所為「陷害教唆」之問
    題。被告之辯護人為被告所辯稱本案係陷害教唆一節，亦不
    憑採。
七、綜上所述，被告辯解並不足採，本案事證已臻明確，被告犯
    行堪以認定，應依法論科。
八、論罪理由：
    核被告所為，係犯槍砲彈藥刀械管制條例第8條第4項之未經
    許可寄藏其他可發射子彈具有殺傷力之改造手槍罪及同條例
    第12條第4項未經許可寄藏子彈罪。被告以一行為同時觸犯
    上開二罪名，為想像競合犯，依刑法第55條規定，應從一重
    之槍砲彈藥刀械管制條例第8條第4項之未經許可寄藏其他可
    發射子彈具有殺傷力之改造手槍罪處斷。又被告於犯本案寄
    藏槍枝、子彈罪，其保管本身所為之持有，係寄藏之當然結
    果，故不另論罪（最高法院96年度台上字第4385號判決意旨
    參照）。又公訴人對扣案槍枝、子彈之來源未予詳查，亦未
    查明被告犯本罪之緣由，誤認扣案槍枝、子彈係被告所拾得
    ，以被告係基於單純持有犯意而為本案犯行，認被告所為係
    犯槍砲彈藥刀械管制條例第8條第4項之未經許可，持有其他
    可發射子彈具有殺傷力之改造手槍罪罪、同法第12條第4項
    之未經許可，持有子彈罪云云，即有未洽，應予更正。又公
    訴事實係以被告於96年2月11日17、18時許起而單純持有扣
    案本槍枝、子彈，本院審理結果，認被告係以寄藏之犯意而
    持有，雖認定之罪名不同，惟客觀事實均相同，故逕將罪名
    更正。又依證人甲○○警員所證，其到場查獲被告時，尚不
    知悉被告所持之包包內即為扣案槍枝、子彈，被告即主動告
    知並打開包包配合警方執行搜索，已如前述，符合刑法關於
    自首規定之要件，爰依刑法第62條前段規定減輕其刑。又被
    告雖於搜索前向警方自首本件犯行，惟扣案槍枝、子彈係警
    方在現場搜索而查扣，並非被告主動報繳，核與槍砲彈藥刀
    械管制條例第18條第1項之規定不符，應適用刑法第第62條
    規定明（最高法院98年度台上字第3886號裁判要旨參照）。
    又被告於96年12月11日晚上11多許即將扣案槍彈返還予羅坤
    煌，業據本院說明認定於前，故認為被告所犯本案寄藏槍彈
    犯行於斯時即終止。至被告於96年2月12日凌晨1時多許，又
    依羅坤煌之指示手持該只裝有扣案槍彈之提包與羅坤煌共同
    下樓而遭警查獲之行為，應認被告此時之「持有」狀態，並
    無為自己管領占有或有為羅坤煌代收藏放之意思，主觀上並
    無犯罪故意，乃單純之自然行為，而不受法律上評價，併敘
    明之。
九、撤銷改判及科刑理由
    原審未就全案卷證詳為審酌，而為被告無罪之諭知，容有未
    洽，檢察官提起上訴，指摘原判決不當，為有理由，應由本
    院將原判決撤銷改判。爰審酌被告品行，係有社會經驗之成
    年人，當知非法持槍彈係嚴重觸法行為，竟無視法律規定，
    為本案寄藏槍彈犯行，足以對社會治安造成相當危害，另考
    量本案槍枝係2枝，且非制式槍枝，子彈亦非甚多，且被告
    受託寄藏之時間僅6小時餘，情節尚非重大，及考量被告係
    受他人教唆而犯本案，犯罪情節並非嚴重，犯後亦未否認全
    部犯行，非全無悔改之意，且爰引刑法62條前段規定減輕其
    刑二分之一，故從輕量處被告有期徒刑1年6月，併科罰金新
    台幣4萬元，如主文第二項所示之刑，且核被告犯罪時間係
    在96年4月24日之前，雖所犯係槍砲彈藥刀械管制條例第8條
    第4項及同條例第12條第4項之持有槍彈罪，惟所處宣告刑未
    逾有期徒刑1年6月，依該條例第2條、第3條規定，仍得依第
    2條第1項規定減其宣告刑二分之一如主文第二項所示。並就
    減刑前、減刑後所處之罰金刑均諭知易服勞役之折算標準。
    扣案之換裝土造金屬槍管而成之改造手槍一枝（槍枝管制編
    號0000000000號；含彈匣一個）及由空氣槍加裝螺絲（充當
    撞針）而成之改造手槍一枝（槍枝管制編號0000000000號）
    、具有殺傷力之土造子彈3顆、制式霰彈2顆均係屬違禁物，
    依刑法第38條第1項第1款規定宣告沒收；至一併查扣之具有
    殺傷力之土造子彈及制式霰彈各1顆，因鑑驗試射而不再具
    有殺傷力，已非屬違禁物，故不宣告沒收，附此敘明。
據上論斷，應依刑事訴訟法第369條第1項前段、第364條、第299
條第1項前段，槍砲彈藥刀械管制條例第8條第4項、第12條第4項
，刑法第11條前段、第55條、第42條第3項、第62條前段、第38
條第1項第1款，中華民國九十六年罪犯減刑條例第2條第1項第3
款、第7條，判決如主文。
本案經檢察官李叔芬到庭執行職務。
中    華    民    國    99    年    6    月    3    日
                  刑事第四庭審判長法  官  陳筱珮
                                  法  官  邱滋杉
                                  法  官  孫惠琳
以上正本證明與原本無異。
如不服本判決，應於收受送達後十日內向本院提出上訴書狀，其
未敘述上訴之理由者並得於提起上訴後十日內向本院補提理由書
（均須按他造當事人之人數附繕本）。「切勿逕送上級法院」。
                                  書記官  林敬傑
中    華    民    國    99    年    6     月    3     日
附錄：本案論罪科刑法條全文
槍砲彈藥刀械管制條例第8條
未經許可，製造、販賣或運輸鋼筆槍、瓦斯槍、麻醉槍、獵槍、
空氣槍或第 4 條第 1 項第 1 款所定其他可發射金屬或子彈具
有殺傷力之各式槍砲者，處無期徒刑或 5 年以上有期徒刑，併
科新臺幣 1 千萬元以下罰金。
未經許可，轉讓、出租或出借前項所列槍枝者，處 5 年以上有
期徒刑，併科新臺幣 1 千萬元以下罰金。
意圖供自己或他人犯罪之用，而犯前二項之罪者，處無期徒刑或
 7 年以上有期徒刑，併科新臺幣 1 千萬元以下罰金。
未經許可，持有、寄藏或意圖販賣而陳列第 1 項所列槍枝者，
處 3 年以上10 年以下有期徒刑，併科新臺幣 700 萬元以下罰
金。
第 1 項至第 3 項之未遂犯罰之。
槍砲彈藥刀械管制條例第12條
未經許可，製造、販賣或運輸子彈者，處 1 年以上 7 年以下有
期徒刑，併科新台幣 500 萬元以下罰金。
未經許可，轉讓、出租或出借子彈者，處 6 月以上 5 年以下有
期徒刑，併科新台幣 300 萬元以下罰金。
意圖供自己或他人犯罪之用，而犯前二項之罪者，處 3 年以上
10 年以下有期徒刑，併科新台幣 700 萬元以下罰金。
未經許可，持有、寄藏或意圖販賣而陳列子彈者，處 5 年以下
有期徒刑，併科新台幣 300 萬元以下罰金。
第 1 項至第 3 項之未遂犯罰之。

司法院資訊處製作；財團法人民間司法改革基金會備份。
